臺灣臺南地方法院臺南簡易庭民事判決
111年度南簡字第1102號
原      告  林琡玲  

被      告  呂勝財  

輔  佐  人  吳珮娟  
上列當事人間因妨害自由等案件，經原告提起刑事附帶民事訴訟
，由本院刑事庭移送前來（111 年度易字第220 號；111 年度附
民字第254 號），於民國111 年11月21日言詞辯論終結，本院判
決如下：
    主  文
被告應給付原告新臺幣2 萬5000元，及自民國111 年4 月1 日起
至清償日止按週年利率5%計算之利息。
原告其餘之訴駁回。
訴訟費用由原告負擔十二分之一（即1/12），其餘由被告負擔。
本判決原告勝訴部分得假執行。但被告如以新臺幣2 萬5000元為
原告預供擔保，得免為假執行。
    事實及理由
一、原告主張：
　㈠兩造為同社區住戶並曾為社區管理委員會委員，於民國106年
    10月23日（日時下以「00.00.00/00:00:00」格式），被告
    因不滿原告質疑被告擔任主任委員期間之管理委員會資金流
    向，而在社區管理室外，持鐵管與水果刀出言恫嚇原告，經
    本院判刑確定（本院109簡491號，判處有期徒刑3月，經兩
    造和解後，於109.05.19由本院109簡上82號為緩刑諭知確定
    ，下稱前案）。
  ㈡於前案判決後，被告不滿原告向社區管理室檢舉其室內吸菸
    行為，於110.08.23/17:50 許，被告在社區管理室前，見原
    告行經該處，即出言侮辱原告，於見原告欲撥打電話求助，
    即出手拉扯原告手持行動電話攔阻原告撥打電話，被告上開
    公然侮辱、強制犯行，經本院判刑確定（本院111易220號，
    各判處拘役5日、8日，並定應執行刑拘役10日，於111.06.1
    5確定）。
　㈢原告因本事件受有以下損害：
　⒈醫療費用損失：原告因被告犯行患有適應障礙症，目前仍在
    追蹤治療，後續醫療費用共計新臺幣（下同）1 萬元。
　⒉精神慰撫金：原告因被告犯行，除罹患適應障礙症生活大受
    影響外，因兩造係同社區，被告於前案犯行後，又犯本件犯
    行，使原告精神上承受莫大壓力與痛苦，爰請求賠償精神慰
    撫金30萬元。
　㈣爰依民法第184 條第1 項、第193條第1項、第195條第1項之
    侵權行為法律關係，聲明：被告應給付原告31萬元，及自起
    訴狀繕本送達翌日起按週年利率百分之5計算之利息（起訴
    狀送達日111.03.31）。
二、被告答辯：
　㈠被告就刑事判決並不爭執，惟就原告請求，認應予剔除或酌
    減：
　⒈醫療費用部分
　⑴原告主張因被告行為造成原告患有適應障礙症就醫，然參照
    本件起訴書記載，原告原併告訴傷害，惟傷害部分經檢察官
    勘驗監視器影像，認被告雖有碰觸原告手持行動電話，惟隨
    遭原告搶回，被告並無明顯之拉扯原告行為，無法證明原告
    提出之診斷證明書所載傷勢係因被告本件行為所致而就告訴
    傷害部分為不起訴。
　⑵原告提出之安南醫院精神科門診醫療收據（111.03.15、111.
    03.22、111.04.19、111.06.14、111.09.12）與同院適應障
    礙症診斷證明書（111.03.22），均離本件案發日（110.08.
    23）相隔甚遠。
　⑶依原告提出之醫療費用收據與診斷證明書，無法證明原告於1
    11.03.22 診斷罹患之適應障礙症，確係因被告本件行為所
    致，該病症有可能係原告因與伊配偶間相處、伊從事看護工
    作所罹患，而與被告無關。原告此部分之請求，自無理由。
  ⒉精神慰撫金部分
　　本件無證據可證明原告罹患之適應障礙症，係因被告本件行
    為所致，已如前述，依刑事判決認定之犯罪過程，本件為瞬
    間衝突且情狀輕微，故經判處輕刑（應執行刑10日，折算易
    科罰金為1 萬元），而被告本身為中度身心障礙患者，目前
    從事零工，平均月收入約2 萬元，另需照料重度身心障礙配
    偶，為經濟弱勢者，原告主張精神慰撫金實屬過高。被告就
    本件刑事判決認定被告犯行對原告造成原告之精神傷害，願
    賠償精神慰撫金1至2萬元。
　⒊爰聲明：駁回部分原告之訴。　
三、得心證之理由
　㈠被告就刑事判決並不爭執，是被告對原告構成侵權行為，堪
    認屬實，茲就賠償金額之認定如下：
　⒈醫療費用
　  原告雖提出醫療費用收據與診斷證明書主張患有適應障礙症
    就醫，然以：
　⑴其所提出之費用收據，查屬110.08.23-110.09.06 骨科外科
    診所收據、安南醫院精神科費用收據與診斷證明書（參見上
    開二、㈠、⒈、⑵），就骨外科醫療費用部分，因依卷內事證
    ，尚難認原告因被告本件行為受有傷害外傷，是其此部分主
    張，難認有理由。
　⑵安南醫院精神科費用收據與診斷證明書，雖可證明原告因該
    疾病就診，惟其就診日期，距離案發日已隔半年以上，依診
    斷證明書記載，無法認定該症狀確係因被告行為所致，而原
    告亦未提出相關醫療證據證明其主張，是其此部分主張亦無
    理由。
　⒉精神慰撫金部分
　　本件無證據可認原告因被告行為罹患適應障礙症，則原告請
    求高額精神慰撫金即屬無據，又兩造間雖有前案糾紛，惟對
    照兩案情節、判處刑度，被告於前案後再犯本件犯行，固屬
    非是，然難認所生危害重於前案，但確實再對原告造成精神
    傷害，茲參酌案發時薪資標準、原告因本件所耗時間與勞費
    、案發時兩造身分地位與關係與經濟生活狀況、刑事判決判
    處刑度，衡酌精神慰撫金性質，認此部分請求，以2 萬5 00
    0元為適當。
四、從而，原告依侵權行為法律關係，請求被告賠償如主文所示
    金額，為有理由，應予准許。逾前開範圍之請求，為無理由
    ，應予駁回。
五、職權宣告假執行與擔保免假執行
　㈠本件為所命給付之金額或價額未逾新臺幣五十萬元之判決，
    核屬同法第389 條第1 項第5款所定之判決，且未經被告為
    同法第391 條之不准假執行之聲請，爰依職權宣告假執行。
　㈡另衡酌雙方利益，依同法第392 條第2 項規定，依職權命被
    告以主文所示之金額預供擔保，得免為假執行。
六、訴訟費用負擔
　　本件原告一部勝訴、一部敗訴，爰依民事訴訟法第79條規定
    ，命兩造以主文所載比例分擔訴訟費用。
七、結論：本件原告之訴為一部有理由，一部無理由，依民事訴
    訟法第436 條第2 項、第79條、第389 條第1 項第5 款、第
    392 條第2 項，判決如主文。
中　　華　　民　　國　　111 　年　　12　　月　　9 　　日
                  臺南簡易庭  法  官  陳世旻
以上正本證明與原本無異。
如不服本判決，應於送達後20日內，向本院提出上訴狀並表明上
訴理由，如於本判決宣示後送達前提起上訴者，應於判決送達後
20日內補提上訴理由書（須附繕本），如委任律師提起上訴者，
應一併繳納上訴審裁判費。
中　　華　　民　　國　　111 　年　　12　　月　　9 　　日
  　　　　　　　　　　　　　　書記官　林怡芳　　　
附錄：   民法  第 184 條（同民國 88 年 04 月 21 日） ．因故意或過失，不法侵害他人之權利者，負損害賠償責任。故意以背於善良風俗之方法，加損害於他人者亦同。 ．違反保護他人之法律，致生損害於他人者，負賠償責任。但能證明其行為無過失者，不在此限。  第 193 條（同民國 18 年 11 月 22 日） ．不法侵害他人之身體或健康者，對於被害人因此喪失或減少勞動能力或增加生活上之需要時，應負損害賠償責任。 ．前項損害賠償，法院得因當事人之聲請，定為支付定期金。但須命加害人提出擔保。  第 195 條（同民國 88 年 04 月 21 日） ．不法侵害他人之身體、健康、名譽、自由、信用、隱私、貞操，或不法侵害其他人格法益而情節重大者，被害人雖非財產上之損害，亦得請求賠償相當之金額。其名譽被侵害者，並得請求回復名譽之適當處分。 ．前項請求權，不得讓與或繼承。但以金額賠償之請求權已依契約承諾，或已起訴者，不在此限。 ．前二項規定，於不法侵害他人基於父、母、子、女或配偶關係之身分法益而情節重大者，準用之。  第 213 條（同民國 88 年 04 月 21 日） ．負損害賠償責任者，除法律另有規定或契約另有訂定外，應回復他方損害發生前之原狀。 ．因回復原狀而應給付金錢者，自損害發生時起，加給利息。 ．第一項情形，債權人得請求支付回復原狀所必要之費用，以代回復原狀。  第 215 條（同民國 18 年 11 月 22 日） ．不能回復原狀或回復顯有重大困難者，應以金錢賠償其損害。  第 216 條（同民國 18 年 11 月 22 日） ．損害賠償，除法律另有規定或契約另有訂定外，應以填補債權人所受損害及所失利益為限。 ．依通常情形，或依已定之計劃、設備或其他特別情事，可得預期之利益，視為所失利益。   民事訴訟法  第 79 條（同民國 92 年 02 月 07 日） ．各當事人一部勝訴、一部敗訴者，其訴訟費用，由法院酌量情形，命兩造以比例分擔或命一造負擔，或命兩造各自負擔其支出之訴訟費用。 　　 第 87 條（同民國 57 年 02 月 01 日；節錄第1 項） ．法院為終局判決時，應依職權為訴訟費用之裁判。  第 389 條（同民國 89 年 02 月 09 日；節錄第1 項各款） ．下列各款之判決，法院應依職權宣告假執行： 　一、本於被告認諾所為之判決。 　三、就第四百二十七條第一項至第四項訴訟適用簡易程序所為被告敗訴之判決。 　五、所命給付之金額或價額未逾新臺幣五十萬元之判決。  第 391 條（同民國 57 年 02 月 01 日） ．被告釋明因假執行恐受不能回復之損害者，如係第三百八十九條情形，法院應依其聲請宣告不准假執行；如係前條情形，應宣告駁回原告假執行之聲請。  第 392 條（同民國 92 年 02 月 07 日） ．法院得宣告非經原告預供擔保，不得為假執行。 ．法院得依聲請或依職權，宣告被告預供擔保，或將請求標的物提存而免為假執行。 ．依前項規定預供擔保或提存而免為假執行，應於執行標的物拍定、變賣或物之交付前為之。  第 436 條（同民國 88 年 02 月 03 日） ．簡易訴訟程序在獨任法官前行之。 ．簡易訴訟程序，除本章別有規定外，仍適用第一章通常訴訟程序之規定。